臺灣臺中地方法院民事判決
109年度建字第7號
原      告  許錦洲即  富鴻宇土木包工業

            城偉水電工程有限公司

上 一人 之
法定代理人  許明顯  
共      同
訴訟代理人  施驊陞律師              
被      告  張春娥  
訴訟代理人  游雅鈴律師
上列當事人間請求給付工程款事件，本院於民國111年1月6日言
詞辯論終結，判決如下：
    主      文
一、被告應給付原告許錦洲即富鴻宇土木包工業新臺幣伍拾萬貳
    仟伍佰捌拾元及自民國109年1月23日起，至清償日止，按年
    息百分之五計算之利息。
二、被告應給付原告城偉水電工程有限公司新臺幣肆拾肆萬肆仟
    陸佰伍拾伍元及自民國109年1月23日起，至清償日止，按年
    息百分之五計算之利息。　　
三、原告其餘之訴駁回。
四、訴訟費用由被告負擔百分之四十四，原告許錦洲即富鴻宇土
    木包工業負擔百分之五十四，餘由原告城偉水電工程有限公
    司負擔。
五、本判決第一項原告許錦洲即富鴻宇土木包工業勝訴部分，於
    原告許錦洲即富鴻宇土木包工業以新臺幣壹拾陸萬捌仟元為
    被告供擔保後，得為假執行；如被告以新臺幣伍拾萬貳仟伍
    佰捌拾元為原告許錦洲即富鴻宇土木包工業預供擔保，得免
    為假執行。
六、本判決第二項原告城偉水電工程有限公司勝訴部分，於原告
    城偉水電工程有限公司以新臺幣壹拾伍萬元為被告供擔保後
    ，得為假執行；如被告以新臺幣肆拾肆萬肆仟陸佰伍拾伍元
    為原告城偉水電工程有限公司預供擔保，得免為假執行。
七、原告其餘假執行之聲請駁回。
    事實及理由
壹、原告主張：
一、原告2人共同承攬被告所開立補習班之新建物（下稱系爭建
    物），工程地點臺中市○○區○○段000地號土地（下稱系爭249
    地號土地），原告許錦洲即富鴻宇土木包工業（下簡稱原告
    許錦洲）負責土建工程，工程總價為1,470萬元（下稱系爭
    土木工程），民國104年4月22日與被告訂約；原告城偉水電
    工程有限公司（下簡稱原告城偉公司）則負責水電工程部分
    （下稱系爭水電工程）且提供估價單，契約總價156萬4,775
    元，係於104年4月21日與被告訂約。
二、本工程付款按工程進度給付估驗款，工程完成後需付清尾款
    ，系爭建物即門牌號碼臺中市○○區○○里○○街000號於106年4
    月26日領得使用執照，被告又要求原告許錦洲配合進行二次
    施工之工程，期間兩造又合意為多次工項之追加減工項，直
    至107年9月許，二次工程及上開追加減工項均已全部完工，
    無約定驗收程序，已點交予被告並經其使用。今原許錦洲僅
    請求被告再給付166萬元。
三、原告城偉公司係承攬被告系爭水電工程，施作過程中，被告
    尚追加其他水電工程，該追加部分工項金額12萬5,127元，
    總工程款合計168萬9,902元，無約定驗收程序，已點交予被
    告並經其使用，被告雖有陸續給付工程款計120萬元，然系
    爭建物現已全部完工並點交予被告。此部分經鑑定後，對被
    告核算其應再給付原告城偉公司水電工程款444,655元無意
    見。　
四、原告許錦洲否認被告受有利息及租金損害，縱假設有遲延，
    原告許錦洲亦無庸負責。
五、電梯施作遮煙幕：此項目追加36萬4,000元，係因非可歸責
    於原告之設計瑕疵所致。因監造單位晉華建築師事務所設計
    之電梯圖說與建照送審通過之平面圖不符，建照圖說內電梯
    圖(A6-5)內標示出入口門板為彩繪鋼板門，並未要求需有60
    A+遮煙性能，平面圖上雖有60A+遮煙性能之記載。依當時全
    台電梯設備大廠均無法施作達上述效果之電梯，原告曾經詢
    問如三菱、永大、大同奧的斯等公司均得到相同答案：電梯
    門僅能施作60B，且所有電梯門皆無遮煙效果。發生火警時
    ，無人會搭乘電梯應是常識，故此部份明顯屬被告即定作人
    之設計瑕疵，原告列為追加項目，非為偷工減料。　　　
六、並聲明：
  ㈠被告應給付原告徐錦洲166萬元，暨自本起訴狀繕本送達翌日
    （即109年1月23日）起，至清償日止，按週年利率百分之五
    計算之利息。
  ㈡被告應給付原告城偉水電工程有限公司489,902元，暨自本起
    訴狀繕本送達翌日（即109年1月23日）起，至清償日止，按
    週年利率百分之五計算之利息。
  ㈢願供擔保，請准宣告為假執行。　　　　　　　　
貳、被告抗辯：
一、被告於104年4月22日與原告許錦洲訂有系爭土木工程，並由
    被告城偉公司承攬系爭建物之電氣、給排水工程、弱電、消
    防等工程，水電工程應與土木工程配合施作及一併完成，始
    能報竣工，雙方約定完工期日亦為開工日後365天。
二、系爭土木工程被告業已給付1,320萬元，僅就合約書付款明
    細表所示14期編號100萬元及第15期50萬元尚未給付。而系
    爭水電工程原估價金額為1,564,775元，被告則已給付120萬
    元(30萬元+30萬元+40萬元+20萬元=120萬元)。
三、就鑑定報告內容，系爭水電工程被告應給付原告城偉公司44
    4,655元不爭執，惟有關系爭土木工程就此部分工項，被告
    抗辯詳如附表一之1、二之1、二之2、三之1，且金額部分意
    見如下：
  ㈠附表一之1被告主張原告未施作工作項目表(鑑定報告附件九)
    ：減價458,003元。
  ㈡附表二之1原告主張減帳項目(鑑定報告附件十)：減價494,10
    0元。
  ㈢附表二之2原告主張追加工項鑑定表(鑑定報告附件十一)：追
    加606,633元。
  ㈣系爭水電工程估價單明細鑑定表(鑑定報告附件十二)：追加
　　79,880元。
  ㈤附表三之1被告主張原告施作瑕疵鑑定表(鑑定報告附件十三)
    ：減價26,323元。
四、電梯施作遮煙幕：原告依據設計圖所載｢F60A+」，即就電梯
    門需具有｢F60A+」功能提出85萬元估價單，兩造並已合意。
    原告嗣後雖稱於105年施工時無從尋找到｢F60A+」電梯門云
    云，然實際上，其就原先所施作之電梯門偷工減料，致使消
    防安檢無法通過，經原告與許明墩建築師商量後，始更換為
    ｢F60B+」之電梯門，另外再加裝防火隔煙幕，以符合｢F60A+
    」標準，才通過消防安險，被告業已同意原告變更履約為次
    級品代替，應無再另行加價防火隔煙幕之道理。　
五、原告許錦洲遲延完工共計589天，被告受有利息損失計112,3
    97元，系爭建物1-2及3-4樓受有相當於租金損害之利益共計
    為460,544元（182399+278145=460544），小計572,941元，
    被告主張與應付給原告許錦洲之工程款抵銷。
六、並聲明：原告之訴及假執行之聲請均駁回；且陳明：如受不
    利益之判決，願供擔保，請准宣告免為假執行。　
參、本件經兩造協商簡化爭點，就下列事項不為爭執（筆錄部分
    有部分缺漏未載，逕予載明，並標明出處頁數） ，本院自
    得採為判決之基礎：　　
一、被告於104年4月22日與原告許錦洲訂有承攬契約，將系爭土
    地之新建工程(註:下稱土木工程，另有水電工程分別報價)
    ，由原告許錦洲承攬工程總價為1,470萬元。
二、城偉公司（法定代理人許明顯為原告許錦洲之子）)就關於
    系爭建物之電氣、給排水、弱電、消防等工程(下稱水電工
    程)，日期為104年4月8日估價單予被告，並由被告於104年4
    月21日簽名，由原告城偉公司承攬水電工程。
三、系爭新建工程於104年6月12日開工，於107年1月9日竣工，1
    06年2月7日為使用執照上的竣工日期。
四、依據原證1合約書，總價為1,470萬元，被告業已給付1,320
    萬元予原告許錦洲，僅就合約書付款明細表所示14期編號10
    0 萬元及第15期50萬元尚未給付予原告許錦洲。
五、如原證4水電工程原估價金額為1,564,775元，被告業已給付
    原告城偉公司120萬元(30萬元+30萬元+40萬元+20萬元=120
    萬元)。
六、被告與原告許錦洲同意扣除項目，有被告所提出附卷之附表
    一（見本院卷第183-188頁）  「項次9.鄰地垃圾清運8,000
    元」、「項次20.排水暗溝55,248元」、「項次26.踢腳油漆
    H=15CM深色水泥漆14,240元」；被告所提出附卷之附表二減
    帳項目（見本院卷第189-191頁）「項次1.大樓×DDW1,51,45
    2元」、「項次2.大走、1:3MT+30x30地磚16,140元」、「項
    次3.1、2樓13mm熱固姓樹脂板隔間44,800元」、「項次4.1
    、2樓13mm熱固性樹脂小便斗隔板1,600元」、「項次6.鄰屋
    不銹鋼防水蓋板35,650元」、「項次15.3樓廚房明架石膏板
    貼PVC4,560元」、「項次24.屋頂平台露臺頂板地坪整體粉
    光+防水粉光=207*469＝97,083元」。
七、被告與原告許錦洲同意追加項目有被告所提出附卷之附表二
    追加工項（見本院卷第193頁）「項次16.3樓及四樓電梯口
    黑金石大理石53才*420=22,260元」、「項次17.模板追加，
    三樓2.3坪*9000=20,727元，四樓2.3坪*9000=20,727元，小
    計：41,454元」、「項次18.鷹架追加5樓142*190=26,980元
    ，夾板16.5*400=6,600元，吊車2,500元，小計36,080元」
    。
八、被告與原告城偉公司就被告所提出附卷之附表三水電追加減
    帳（見本院卷第195頁）「項次2.追加水表增加三四樓工料
    費10,000元」，及「項次4.追加水塔直式改臥式2,400元」
    不爭執。
九、被告應再給付原告城偉水電公司報酬金額為444,655元。
肆、本院之判斷：
一、水電工程部分：
　㈠原告城偉公司主張：其於104年4月22日就系爭建物之水電工
    程，與被告簽定承攬契約 ，約定報酬金額為1,564,775元，
    被告業已給付120萬元，兩造就系爭水電工程之糾紛，經委
    託 臺中師建築師公會鑑定後，兩造就追加減帳結算，被告
    應再給付原告城偉公司之報酬金額為444,655元等情，為被
    告所不爭執(見本院卷第424-425頁），並有原告城偉公司所
    提出之估價單影本1份(見本院卷第67頁）、被告所提出之估
    價單說明1份(見本院卷第97頁、195頁)，及鑑定單位之鑑定
    報1份（外放）、110年9 月22 日補充說明回函1份（見本院
    卷第385頁）在卷可憑。
  ㈡按「稱承攬者，謂當事人約定，一方為他方完成一定之工作
    ，他方俟工作完成，給付報酬之契約。約定由承攬人供給材
    料者，其材料之價額，推定為報酬之一部。」民法第490 條
    定有明文。本件原告城偉公司與被告間訂有前述 水電工程
    之承攬契約，原告城偉公司業已完成工作，而被告尚有報酬
    金額444,655元未為給付 ，原告城偉公司訴請被告給付444,
    655元，於法有據，惟原告城偉公司逾上開部分之請求，則
    屬無據。
二、土木工程部分：
    原告許錦洲主張其向被告承攬之系爭新建工程之土木工程業
    已完工，被告尚有工程報酬166萬元未付，爰請求被告給付
    ，惟為被告所否認，並以前詞置辯，是本件所應審究者為，
    原告許錦洲依約為被告完成之工作（含追加部分），被告應
    給付之報酬總額為何？於扣除被告給付金額外，原告許錦洲
    得再向被告請求之報酬金額為何？被告所為之抵銷抗辯是否
    有理由？經查：
　㈠土木工程部分，被告抗辯有部分未施作（除兩造於不爭執事
    項所列不爭執部分，其他有爭執部分詳如附表一之1所示）
    ，且有部分應予減帳（除兩造於不爭執事項所列不爭執部分
    ，其他有爭執部分詳如附表二之1所示），更有瑕疵應予減
    價（除兩造於不爭執事項所列不爭執部分，其他有爭執部分
    詳如附表三之1所示）；而原告許錦洲主張應追加工項（除
    兩造於不爭執事項所列不爭執部分，其他有爭執部分詳如附
    表二之2所示），被告亦有爭執，茲就兩造上開爭執之事項
    ，分別認定如下：
　⒈原告許錦洲未施作項目應扣款為535,491元：
　①被告與原告許錦洲同意扣除項目，有被告所提出附卷之附表
    一（見本院卷第183-188頁）  「項次9.鄰地垃圾清運8,000
    元」、「項次20.排水暗溝55,248元」、「項次26.踢腳油漆
    H=15CM深色水泥漆14,240元」等，已如前述（不爭執事項六
    前段所示），此部分金額為77,488元（8,000元+55,248元+1
    4,240元），已可認定。 
　②兩造就如附表一之1所示「被告抗辯原告許錦洲即富鴻宇土木
    包工業未施作工作項目」，有所爭執，經本院檢附兩造所提
    之證物及相關書狀，函請臺中市建築師公會會同兩造勘驗及
    就附表一之1鑑定項目欄所示工項加以鑑定，鑑定結果如 鑑
    定說明欄所示，而應加以扣減之金額總計為458,003元（各
    分項詳見附表一之1建議扣款金額欄所示）。被告就此部分
    鑑定沒有意見，而原告許錦洲就如附表一之1項次23.24之應
    扣金額，有所爭執，經本院檢附原告許錦洲110年8 月15 日
    之聲請調查證據狀影本為附件，向鑑定單位詢問：「貴單
    位鑑定報書附件十四之計算方式，是否純計算鄰房無法施作
    面積而未與原契約計價數量進行比較？承攬人主張原契約所
    列數量外牆工程總數量657.8平方公尺，本已扣除鄰房無法
    施作面積，貴單位於此部分之計算是否有誤?可否說明貴單
    位認為本件外牆工程可施作之總數量為若干及其計算式?貴
    單位鑑定報書附件十五之計算方式，是否純計算鄰房無法施
    作面積而未與原契約計價數量進行比較？承攬人主張原契約
    所列數量鷹架工程總數量1,528平方公尺，本已扣除鄰房無
    法施作面積，貴單位於此部分之計算是否有誤?可否說明貴
    單位認為本件鷹架工程可施作之總數量為若干及其計算式?
    」，經鑑定單位函覆：「．．．㈠外牆1:3水泥砂漿粉光+得利克
    裂漆純計算鄰房無法施作面積，詳鑑定報告書地57頁附件十
    四;雙方未提供雙方合議原契約及增建施工圖說與過程無法
    與雙方合議計價數量進行比較。㈡鋼管鷹架及安全網純計算
    鄰房無法施作面積，詳鑑定報告書第58頁附件十五:該項為
    假設工程與施工計畫有關，雙方未提供雙方合議原契約及增
    建施工圖說與過程無法與雙方合議計價數量進行比較。．．」
    有該會110年9月22日中市建師(109-111)鑑字411號（見本院
    卷第385頁）函文，在卷可憑，而原告許錦洲復未能再舉證
    證明鑑定單位之計算有所違誤，是原告許錦洲主張此部分不
    應扣款，尚屬無據。
　③基上，此部分應扣減原告許錦洲之報酬數額為535,491元（77
    ,488元+458,003元）。
　⒉原告許錦洲應減帳工作項目應扣款為745,385元：　
　①被告與原告許錦洲同意減帳項目，有被告所提出附卷之附表
    二減帳項目（見本院卷第189-191頁） 「項次1.大樓×DDW1,
    51,452元」、「項次2.大走、1:3MT+30x30地磚16,140元」
    、「項次3.1、2樓13mm熱固姓樹脂板隔間44,800元」、「項
    次4.1、2樓13mm熱固性樹脂小便斗隔板1,600元」、「項次6
    .鄰屋不銹鋼防水蓋板35,650元」、「項次15.3樓廚房明架
    石膏板貼PVC4,560元」、「項次24.屋頂平台露臺頂板地坪
    整體粉光+防水粉光=207*469＝97,083元」，已如前述（不爭
    執事項六後段所示），此部分金額為251,285元（51,452元+
    16,140元+44,800元+1,600元+35,650元+4,560元+97,083元 
    ），已可認定。
　②兩造就如附表二之1所示「原告許錦洲應減帳項目」，有所爭
    執，經本院檢附兩造所提之證物及相關書狀，函請臺中市建
    築師公會會同兩造勘驗及就附表二之1鑑定項目欄所示工項
    加以鑑定，鑑定結果如鑑定說明欄所示，而應加以減帳之金
    額總計為494,100元（各分項詳見附表二之1建議應減項金額
    欄所示）。原告許錦洲及被告就此部分鑑定沒有意見，是此
    部分應予扣款494,100元。
　③基上，此部分應扣減帳扣除原告許錦洲之報酬數額為745,385
    元（251,385元+494,100元）。　
　⒊原告許錦洲應追加工作項目款項為659,387元：
　①被告與原告許錦洲同意追加項目有被告所提出附卷之附表二
    追加工項（見本院卷第193頁）「項次16.3樓及四樓電梯口
    黑金石大理石53才*420=22,260元」、「項次17.模板追加，
    三樓2.3坪*9000=20,727元，四樓2.3坪*9000=20,727元，小
    計41,454元」、「項次18.鷹架追加5樓142*190=26,980元，
    夾板16.5*400=6,600元，吊車2,500元，小計36,080元」，
    已如前述（不爭執事項七所示），此部分金額為99,794元（
    22,260元+41,454元+36,080元 ），已可認定。 　
　②兩造就如附表二之2所示「原告許錦洲即富鴻宇土木包工業主
    張追加施作工作項目」，有所爭執，經本院檢附兩造所提之
    證物及相關書狀，函請臺中市建築師公會會同兩造勘驗及就
    附表二之2鑑定項目欄所示工項加以鑑定，鑑定結果如 鑑定
    說明欄所示，而應追加之金額總計為606,633元（各分項詳
    見附表二之1建議應加款金額欄所示）。原告許錦洲就此部
    分鑑定沒有意見，而被告就如附表二之1項次15.之應追加金
    額，有所爭執，經本院檢附被告110年9 月2日聲請調查證據
    狀影本為附件，向鑑定單位詢問：「．．三、貴單位就追加工
    項鑑定表(附件十一)編號15「5樓外部打底十貼二丁掛(15.5
    +44.5)*1225=73500」，原告請求追加施作面積為60平方公
    尺，然鑑定結果數量(詳附件24)為98.4平方公尺，此部分計
    算是否有誤（是否誤將右立面未貼磁磚部分面積計入）?承
    攬人實際施作數量為多少?」，經鑑定單位函覆：「．．．㈢外
    牆1:3水泥砂漿粉光+石英質二丁掛增建部分其數量已於鑑定
    報告書地75頁附件二十四詳列;為保障雙方權益，請雙方提
    供雙方合議原契約及增建施工圖說與過程再計算雙方合議計
    價數量進行比較為妥。．．」，有前述該會110年9月22日中市
    建師(109-111)鑑字411號（見本院卷第385頁）函文，在卷
    可憑，按系爭兩造有所糾紛之工作項目（外牆1:3水泥砂漿
    粉光+石英質二丁掛增建部分）其數量及金額，依原告許錦
    洲主張請求內容為73,500元，雖鑑定人依五樓之增建正向、
    背向、右向面積逕計算認定為120,540元，然該部分被告既
    有爭執，且原告許錦洲僅主張請求以73,500元計價，本院認
    該部分工項應以73,500元為合理。是此部分應予追加款為55
    9,593元（ 606,633元-120,540元+73,500元）。 
　③基上，此部分原告許錦洲即富鴻宇土木包工業得追加之報酬
    數額為659,387元（99,794元+559,593元）。　　
　⒋被告抗辯原告許錦洲施作工項有瑕疵，應減少價金之數額為2
    6,323元：
　①按「工作有瑕疵者，定作人得定相當期限，請求承攬人修補
    之。承攬人不於前項期限內修補者，定作人得自行修補，並
    得向承攬人請求償還修補必要之費用。」民法第493條第1項
    、第2項定有明文；又按「因可歸責於承攬人之事由，致工
    作發生瑕疵者，定作人除依前二條之規定，請求修補或解除
    契約，或請求減少報酬外，並得請求損害賠償。」民法第49
    5條第1項亦定有明文。　
　②查：被告抗辯原告許錦洲施作工項，有如附表三之1所示之瑕
    疵未予修補，應減少報酬，原告許錦洲有所爭執，經兩造會
    同鑑定人勘驗鑑定，認定附表三之1所示工項有瑕疵部分及
    應減少報酬為26,323元( 詳如附表三之1鑑定項目欄、鑑定
    說明欄、建議應減金額欄所示），而原告許錦洲及被告就上
    開鑑定結果，復未爭執，是被告抗辯原告許錦洲施工項有瑕
    疵，應減少價金之數額為26,323元，亦可認定。
　㈡原告許錦洲依約為被告完成之工作（含追加部分），原告得
    再請求被告給付之報酬數額為852,188元：
　⒈原告許錦洲向被告承攬工程總價為1,470萬元，而施作過程中
    有追加項目得向被告請求給付之金額為659,387元，是原告
    許錦洲得向被告請求之報酬總數為15,359,387元（1,470萬
    元+659,387元）。　
　⒉施作期間，被告已給付原告許錦洲1,320萬元，為兩造所不爭
    執；而就原告許錦洲施作內容得為扣減之金額為1,307,199
    元（未施作項目應扣款535,491元+應減帳工作項目應扣款74
    5,385元+施作工項有瑕疵，應減少價金之數額26,323元）。
　⒊依前所述，原告許錦洲得再請求被告給付之報酬數額為852,1
    88元（15,359,387元-1,320萬元-1,307,199元=852,188元）
    　
　㈢被告抵銷抗辯部分：
　⒈「二人互負債務，而其給付種類相同，並均屆清償期者，各
    得以其債務，與他方之債務，互為抵銷。」民法第334條第1
     項前段定有明文。「給付有確定期限者，債務人自期限屆
    滿時起，負遲延責任。」、「債務人遲延者，債權人得請求
    其賠償因遲延而生之損害。」、「損害賠償，除法律另有規
    定或契約另有訂定外，應以填補債權人所受損害及所失利益
    為限。依通常情形，或依已定之計劃、設備或其他特別情事
    ，可得預期之利益，視為所失利益。」民法第229條第1 項
    、第231條第1 項、第216條亦分別定有明文。「當事人已證
    明受有損害而不能證明其數額或證明顯有重大困難者，法院
    應審酌一切情況，依所得心證定其數額。」民事訴訟法第22
    2條第2項定有明文。
　⒉被告抗辯就系爭土木工程，其與原告許錦洲約定合約規定第5
    條第2項｢完工期限全部工程限於開工之日起365天內完工(包
    含晴雨天)」，104年6 月12 日開工，應完工日為105年6月1
    1日，原告許錦洲於107年1 月 9日竣工，已遲延完工共計58
    9天等情，為原告許錦洲所未爭執，並有原告許錦洲所提出
    之開工及竣工證明2 份（附於鑑定報告第88-89頁），被告
    前述抗辯之事實，應屬可採 。被告委由原告許錦洲承攬新
    建系爭建物，如原告許錦洲依約完工而交付建物，被告就系
    爭建物即得為占有使用收益，今因原告許錦洲遲延完工，被
    告就系爭建物遲延收益自有損害，被告抗辯就其損害，原告
    許錦洲應負賠償責任，於法有據。茲就被告抗辯之損害內容
    審究如下：
　⑴租金損失部分：
　①被告抗辯興建系爭建物，本就規劃1-2樓出租給美語補習班使
    用，而許錦洲之太太為該美語補習班老師，被告經由其介紹
    ，才會將系爭新建工程交給原告許錦洲承攬等情，為原告許
    錦洲所未爭執，並有被告所提出之其與訴外人黃瀞儀租賃契
    約、公證書(見本院卷第109-111頁)在卷可憑。且參諸系爭
    工程之名稱為「張春娥補習班住宅新建工程」，自上開建案
    名稱外觀亦可得知系爭建物興建之用途，為被告自住及經營
    補習班之用，更明被告抗辯其興建系爭建物之初，即規劃出
    租予他人經營補習班以獲得收益，因原告許錦洲遲延完工，
    而受有租金短收之損害，應堪信為真。
　②又依前述被告與訴外人黃瀞儀之租賃契約，租賃標的為系爭
    建物之1-2樓（面積合計為360.45平方公尺，見本院卷第 33
    5 頁建物登記謄本) ，每月租金為16,000元，被告因原告許
    錦洲遲延完工，致使被告延遲至106年6月1日才能將系爭建
    物1-2樓出租予黃瀞儀，總計遲延天數為11月又20天(105/6/
    11-106/6/1)，計算相當於租金之損害186,667元（計算式：
    16,000元*11=176,000元，16,000元/30*20=10,667元《元以
    下四捨五入》，小計：176,000元+10,667元=186,667元），
    是被告抗辯其因原告許錦洲遲延給付，受有前述186,667元
    損害，原告許錦洲對其應負賠償之責任，於法有據。
　③又系爭建物3-4樓（面積合計為266平方公尺，見本院卷第 33
    5 頁建物登記謄本) ，本得供被告自行居住，然因原告許錦
    洲遲延完工總計589天，致使被告無法使用，喪失相當於租
    金之使用利益而受有損害。因被告就其所受損害數額無法舉
    證證明，本院審諸前述被告將1-2樓出租他人經營商業使用
    收取租金之情事，及系爭3-4樓係被告欲自住之非營利目的
    ，與樓層不同之使用利益多少不同等情，酌認系爭3-4樓無
    法使用之損害額，宜按前述1-2樓每平方公尺出租金額之70%
    比例計算。即依前述1-2樓每平方公尺每日出租金額為1.48
    元（16,000元÷30÷360.45平方公尺＝1.48元，小數點第3位四
    捨五入）。則3-4樓每平方公尺每日出租金額為1.04元（1.4
    8元×70%＝1.04元，小數點第3位四捨五入）。被告遲至107年
    2月7日才能將系爭建物3-4樓交由被告受領使用收益，總計
    遲延天數589天(105/6/11-107/2/7)，則3-4樓無法使用所受
    損害之金額為162,941元（266平方公尺×1.04元×589＝162,94
    1元，元以下四捨五入）。是被告抗辯其因原告許錦洲遲延
    給付受有前述162,941元損害，原告許錦洲對其應負賠償之
    責任，於法有據，惟被告逾此部分抗辯 則無理由。　　
　⑵利息損害部分：
　　被告抗辯：其為興建系爭建物，以該建物坐落之系爭249地
    號土地向臺中商業銀行東豐原分行辦理土地融資之建築貸款
    2,000萬元。然因原告許錦洲逾期完工，於106年4月26日才
    拿到使用執照，轉成一般房屋貸款，則自105年6月11日起至
    106年2月2日止之利息損失共計為112,397元云云，惟被告之
    抗辯 業為原告許錦洲所否認，且查：按被告為興建系爭建
    物，本應支付報酬予原告許錦洲，該報酬之給付本屬被告之
    契約義務，至於被告就該報酬係如何調度支付，本非原告許
    錦洲所得置喙，被告向銀行借款本應依約給付利息予銀行，
    該利息之支付，係被告本身借款行為所致，而非原告許錦洲
    遲延給付所生，自非原告許錦洲所得預見，與完工與否無因
    果關係存在，被告抗辯其自105年6月11日起至106年2月2日
    止之利息差額112,397元，應由原告許錦洲負賠償責任，於
    法無據。
  ⒊基上，原告許錦洲遲延完工589天，被告受有349,608元（186
    ,667元+162,941元）損害，原告許錦洲應予賠償，被告抗辯
    得以上開金額與原告許錦洲主張之報酬請求權抵銷，應屬有
    據。於抵銷後，原告許錦洲得請求被告給付報酬金額為502,
    580元（852,188元-349,608元）。
五、綜上所述，原告城偉公司依攬契報酬請求權之法律關係，請
    求被告給付444,655元，及自起訴狀繕本送達翌日（即109年
    1月23日）起，至清償日止按年息百分之五算之利息； 原告
    許錦洲依攬契報酬請求權之法律關係，請求被告給付502,58
    0元，及自起訴狀繕本送達翌日（即109年1月23日）起，至
    清償日止按年息百分之五算之利息，均有理由，應予准許，
    惟原告逾此部分之請求，即屬無據，應予駁回。
六、本判決原告勝訴部分，兩造均陳明願供擔保請准宣告假執行
    及免為假執行，經核無不符，爰酌定相當擔保金額，均准許
    之。至原告其餘假執行之聲請，因其訴經駁回而失所附麗，
    應併予駁回。
七、本件判決基礎已臻明確，兩造其餘攻擊防禦方法及訴訟資料
    ，經本院悉予審酌後，認均無礙於本件之判斷，茲不贅述。
八、訴訟費用負擔及假執行宣告之依據：民事訴訟法第79條、第
    85條第1項、第390條第2項、第392條第2項。
中　　華　　民　　國　　111　年　　2 　月　　14 　　日
                  工程法庭   法   官  王金洲
正本係照原本作成。
如對本判決上訴，須於判決送達後20日內向本院提出上訴狀。
中　　華　　民　　國　　111　　年　　2 　月　　14 　日
                              書記官   吳欣叡　

　　
　　

附表一之1　　　
被告主張原告未施作工作項目之鑑定表           編號 扣款項目 原契約工項 被告主張扣款金額 說明 (109/2/14) 證物 原告主張 被告說明 鑑定項目 鑑定說明 建議應扣款金額 11 一字型有框三拉淋浴拉門 詳細表項次十7. 17,000 原告未施作，應扣款  原合約本未計價，見詳細表第7頁，項次十.7 原合約有計價項目，未施作即應予扣款 原合約有無該計價項目?如有，應扣款多少錢為合理? 原合約未計價 0 12 L型簡框淋浴拉門 詳細表項次十8. 11,000 同上  原合約本未計價，見詳細表第7頁，項次十.8 同上 同上 同上 0 21 支付鋪設地磚工資 詳細表項次四2. 12,700 原告轉長浤公司鋪設地磚，未支付工資，由被告代付 被證 3-9 該工項因被告一直變更地皮磁磚材料，嗣後由被告直接聯絡長浤公司鋪設磁磚與原告無關 5樓非工作範圍扣除27,300元，但修補工資是原告做錯。項次1、2均為原告施作範圍而未做，應予扣除 詳細表項次四.2原含有貼磁磚工資，原告鋪設錯誤，由被告另請他人施工，該工資扣款多少為合理? 3-4樓室內地坪鋪 60x60拋光石英磚已減帳，非屬工作範圍 0 23 外牆工程未施作面積扣款 詳細表項次七2. 299,733 外牆工程原預估數量為原設計及二次工程總計數量為657.8平方公尺，但右側立面與臨牆未施作應扣除，實作面積為250平方公尺，扣除407平方公尺  被告未舉證，為被告自己主觀之臆測，原告否認，此部分請求鑑定 同意鑑定 右側立面與臨牆未施作應扣除，實作面積為250平方公尺，扣除407平方公尺之面積及價格是否合理? 因鄰房無法施作面積詳十四附件282.23㎡，合約單價735元/㎡； 282.23x735 207,439  24 鷹架工程未施作面積扣款 詳細表項次三1. 100,320 鷹架工程原預估數量為原設計及二次工程總計數量為1528平方公尺，但實作數量為1000平方公尺，扣款528平方公尺  同上 同上 鑑定鷹架工程未施工面積及數量，及應扣除面積多少錢為合理? 因鄰房無法施作面積詳十五附件248.83㎡，合約單價190元/㎡； 248.83x190 47,278 25 完工交屋清潔費 詳細表項次一5. 60,000 原告未施作，由被告自行雇工施作  同上 於合約工項有記載總計為132,000元，足證為合約範圍。 原告完工交屋未全屋清潔，應扣除多少錢為合理? 未清廢棄物約6米x2000元/米，交屋清潔建議各負擔一半。 30000元/2； 6x2000+30000/2 27,000 27 浴廁暗架長條pvc天花板 詳細表項次五1. 45,000 原告未施作，應扣款  1、2樓廁所天花板變更為明架PVC天花板，僅3、4樓廁所依被告通知不施作天花板，且3、4樓廁所天花板追加減帳P1內第6、7條，辦理追減，被告不該重複扣款。 1、2樓改用輕鋼架 與原暗架長條PVC 天花板之差價，另 3、4樓浴廁案架均 未施作，就1、2樓 差價及3、4樓未施 作價金之減價金額 應予鑑定。 1、2樓改用輕鋼 架與暗架長條PV C天花板之差 價。另3、4樓浴 廁暗架均未施 作，就1、2樓差 價及3、4樓未施 作價金之減價金 額，請鑑定。 5間暗架改明架之差價2000元/間，未施作4間x5000元/間； 2000x5+5000x4 30,000 29 鋁門窗 詳細表項次九門窗工程 493,560 原告訂購3、4樓鋁門窗材料，卻未付款，由被告代付款項 被證3-12 被告將二期工程的鋁門窗收回，交由被告姊夫開設之三久鋁門窗施作。原告已於追加減帳P1內第19條，辦理追減，被告不該重複扣款，追減帳係依工程合約詳細表P5第9項追減。且被告施作項目選用之規格明顯與原合約不符，不應由原告吸收。 原告所主張之減帳項次20僅為二期工程之鋁門窗均未施作，與第一期工程之3、4樓鋁門窗亦均未施作無關，原第一期之契約總價為726,111元，被告另行請三人施作金額為493,560元，原告如對3、4樓鋁門窗減價有意見，應就前揭未施作金額說明減價意見。 請鑑定3、4樓鋁門窗材料未施作，應扣款多少錢為合理? 3、4樓鋁門窗未施作詳 附件十六；26361+7154 x2+21865x2+33429x2+ 14079-〈3.8+2.5+(0.9 +2.5+2.4+1.9+3.45+ 2.5)x2+3+1.5〉x2x250 146,286 以上合計          458,003 
（以下空白）　
附表二之1　　　　　　
原告主張減帳項目鑑定表         編號 工作項目 減項金額 被告意見 (109/2/14) 原告意見 被告意見 鑑定項目 鑑定說明 建議應減項金額 5 1、2樓廁所門扇 (0000-0000)x4樘 9,940 對於樘數有意見，應為9樘，另減價1800元不同意 此部分為詳細表項次九、四，1、2樓廁所門扇，1樓4樘、2樓4樘，請被告舉證其9樘之依據 1、2樓廁所4樘門框為原告施作，但門扇是被告施作，被告對於門框1800元之價格不同意，應鑑定。 該4樘門扇扣款價格應為多少合理? 建議門框1/3，門扇2/3；(4285x2/3)x4 11,427 9 3樓浴廁壁磚 41.5㎡ x(0000-000-000-00)=47599 47,559 不同意 同上 3、4樓浴室之地磚及壁磚之材料及黏貼工資，均由被告支付。應就合約項目四、3.，及六、4.鑑定3、4樓未施作價格 依價目表，3、4樓浴室之地皮及壁磚材料及工資應扣除多少錢為合理? 建議單價打底工資300元/㎡(含調料)，水泥砂80元/㎡； (0000-000)x41.5 50,464 10 4樓浴廁壁磚 41.5㎡x(0000-000-000-00)=47599 53,747 不同意 同上 同上 同上 同上； (0000-000)x41.5 50,464 11 3樓浴廁壁磚 7.7x(0000-000-000-00)=4820 4,820 不同意 同上 同上 同上 同上； (0000-000)x7.7 5,359 12 4樓浴廁 10.1x(0000-000-000-00)=6323 6,323 不同意 同上 同上 同上 同上； (0000-000)x10.1 7,030 13 3樓室內60x60拋光石英磚100.5x1156=116178 116,178 不同意 同上 為工程項目項次四、2，但3、4樓磁磚材料係被告支出，工資則由原告支出，應鑑定減價金額。 請就鑑定3、4樓磁磚材料應扣款多少錢為合理? 未施作減價 100.5x1156 116,178 14 4樓室內60x60拋光石英磚100.5x1156=116178 117,450 不同意 同上 同上 同上 同上 同上 16 3樓木門扇 (0000-0000)x2=8080 8,080 門框列3860元之價格不同意 請求鑑定 3樓門框是原告施作，門是被告施作，但就原告所列門框金額不同意。 門扇應扣除多少錢為合理? 建議門框1/3，門扇2/3； (7900x2/3)x2 10,533 17 3樓廁所門窗(0000-0000)x2 4,970 不同意 被告未說明其不同意之理由(單價、面積)，此部分待被告表明後，原告再為陳述 3廁所門窗共2樘，門框是原告施作，門是被告施作，被告不同意原告所列門框價格1800元。 3樓廁所門窗應扣除多少錢為合理? 同上； (4285x2/3)x2 5,713 18 4樓木門扇 (0000-0000)x4=16160 16,160 門框列3860元之價格不同意 請求鑑定 4樓門框是原告施作，門是被告施作，但就原告所列門框金額不同意。 4樓木門應扣除多少錢為合理? 同上； (7900x2/3)x4 21,067 19 4樓廁所門窗(0000-0000)x2 4,970 不同意 被告未說明其不同意之理由(單價、面積)，此部分待被告表明後，原告再為陳述 4樓廁所門窗共2樘，門框是原告施作，門是被告施作，被告不同意原告所列門框價格1800元。 2樘門應扣除多少錢為合理? 同上； (4285x2/3)x2 5,713 21 二期防水 6,616 不同意，因3、4樓及二期防水都沒做，減價金額不同意 請求被告說明其主張之減價金額若干 第一期之3、4樓之廁所、陽台、露台及外窗框防水均未作，又屋頂平台防水亦未施作，有關減價金額應予鑑定。另二期防水工程均未施作，應扣除總額6,616元。 第一期之3、4樓之廁所、陽台、露台及外窗框防水均未作，又屋頂平台防水亦未施作，請鑑定減價金額多少為合理? 防水未施作部分詳附件17 41,754 22 3樓內牆踢腳板油漆 95mx52=4940 4,940 不同意 被告未說明其不同意之理由(單價、面積)，此部分待被告表明後，原告再為陳述 工程契約項次六、5.第一期契約價金為25319元，應扣除3樓未施作部分。 3樓人牆踢腳格油漆未施作，應扣除多少錢為合理? 未施作減價 95x52 4,940 23 4樓內牆踢腳板油漆 105mx52=5460 5,460 不同意 同上 工程契約項次六、5.第一期契約價金為25319元，應扣除4樓未施作部分。 4樓人牆踢腳格油漆未施作，應扣除多少錢為合理? 未施作減價 105x52 5,460 25 4樓廚房磁磚材料(牆面)68x90x6=36720，黏著劑68x75=5100 41,820 不同意 同上 兩造原約定3、4樓廚房牆面均應貼磁磚，工是原告，材料是被告，兩造原約定總價為108,528元，原告僅扣除材料41,820元，不同意，應鑑定。 請鑑定3樓及4樓廚房磁磚材料費用應扣除多少錢為合理? 磁磚68㎡，6片/㎡， 90元/片，黏著75元/㎡； (90x6+75)x68  41,820 合計        494,100 
　　
附表二之2　　　　　　
原告主張追加工項鑑定表        編號 工作項目 加項金額 被告意見 原告意見 鑑定意見 鑑定說明 建議應加項金額 1 3樓廚房磁磚貼工30x60 23,400 不同意，原契約工項六-8 非原合約項目，詳細表項次四各項地坪磁磚30x30之大小，後因被告變更設計，改選用較大之磁磚，此為貼磚之工資差額，請求鑑定。 請鑑定是否為原合約工項?工資差額應為多少錢合理? 數量18坪，建議單價1300元/坪； 18x1300 23,400 2 室內地磚貼工80x80 54,000 不同意，原契約工項 同上 同上 數量27坪，建議單價1200元/坪； 27x1200 32,400 3 陽台22.5x90地磚 6,500 同上 同上 同上 雙方同意不增減 0 4 4樓公共空間45x90地磚 27,200 同上 同上 同上 數量16坪，建議單價1200元/坪； 16x1200 19,200 5 4樓神明廳60x60地磚 7,500 同上 同上 同上 數量5坪，建議單價1200元/坪； 5x1200 6,000 6 4樓陽台22.5x90 11700 同上 同上 同上 雙方同意不增減 0 7 4樓廚房30x60壁磚 16,900 同上 同上 同上 數量13坪，建議單價1300元/坪； 13x1300 16,900 8 4樓廚房45x60地磚 9,350 同上 同上 同上 數量5.5坪，建議單價1200元/坪； 5.5x1200 6,600 9 5樓內部打底+粉光+油漆(牆)、客廳52.6x447=23512，臥房158x447=25926，臥房269x447= 30843 80,281 為追加項目，同意契約單價，但就施作面積有意見 請求鑑定 請鑑定施作數量及價格? 數量詳附件十八179.6㎡，合約單價447元/㎡； 179.6x447 80,281 10 5樓內部天花板油漆99x113=11187 11,187 同上 同上 同上 數量詳附件十九98.74㎡，合約單價113元/㎡； 98.74x113 11,158 11 5樓臥1浴廁牆面壁磚打底29.5x415=12243，地面打底6.3x415=2615，磁磚貼工10.8x1300= 14040 28,898 同上 同上 請鑑定施作數量 數量詳附件二十打底35.84㎡，建議單價380元/㎡；牆磁磚貼工8.92坪，建議單價1300元/坪；地磁磚貼工1.92坪，建議單價1200元/坪； 35.84x380+8.92x1300+ 1.92x1200 27,519 12 5樓臥2浴廁牆面壁磚打底32.1x415=13322，地面打底7x415=2905，磁磚貼工11.9x1300= 15470 31,697 同上 同上 應鑑定 數量詳附件二十一打底39.26㎡，建議單價380元/㎡；牆磁磚貼工9.74坪，建議單價1300元/坪；地磁磚貼工2.14坪，建議單價1200元/坪；39.26x380+9.74x1300+2.14x1200 30,149 13 5樓室內磁磚貼工11.9㎡ x1300=15470，陽台地坪貼61x60地磚14坪x1500=21000，陽台地坪打底182x415=75530 112,000 同上 同上 請鑑定施作數量 數量詳附件二十二地坪磁磚貼工33.33坪，建議單價1200元/坪；陽台地坪打底18266㎡，建議單價380元/坪；33.33x1200+ 182.66x380 109,407 14 5樓外部打底油漆面37.6x560=21056 21,056 同上 同上 請鑑定施作數量及價格? 數量詳附件二十三打底油漆面37.6㎡，合約單價560元/㎡； 37.6x560 21,056 15 5樓外部打底+貼二丁掛(15.5+44.5)x1225= 73500 73,500 同上 同上 同上 數量詳附件二十四外牆二丁掛98.4㎡，合約單價1225元/㎡； 98.4x1225 120,540 19 氣密隔煙幕 364,000 不同意，原契約工項 同上 請鑑定是否屬原契約工項?又如非原契約工項，則價格多少錢為合理? 經詢價45000元/樘(含控制盤等)建議由雙方各付一半，以利於取得使用執照 45000x4/2 90,000 原證4估價明細表應鑑定項目        5 左側排水管1樓原5" 15,127 不同意，設計圖即有該工項，而屬原契約工項 此為被告於左側排水管外，另要求原告加裝1支6吋排水管，故須辦理追加 請鑑定是否屬原契約工項?又價格是否合理? 原5”已完工被損壞，要求原告加裝1支6吋排水管，明細詳附件二十五 12,023 合計       606,633 
（以下空白 ）
附表三之1
被告主張原告施作瑕疵之鑑定表        編號 原契約工項 瑕疵 說明 證物 鑑定項目 鑑定說明 建議應減金額 1 詳細表項次六.2.內牆油漆工程 因原告油漆不均勻，有瑕疵請第三人重新施作3、4樓油漆 287600 被證3-11 請鑑定原告施作3、4樓是否確實有油漆不均勻之瑕疵，及扣款多少錢為合理? 數量詳附件二十六606.66㎡，建議單價67元/㎡；已施工一半； 606.66x67/2 20,323 2 3樓客廳後浴室電線管路 管路內未配電線，故由被告敲除磁磚後重新施作 敲除及重貼磁磚費用，應予鑑定後扣除。  請鑑定原告前揭瑕疵，請第三人補正之價格為多少? 由附件二十七照片研判 6,000 3 氣密格煙幕 未能正常運作 應減價。減價金額請求鑑定。  請鑑定原告前揭瑕疵，應扣款價格多少錢? 本項雙方同意請專業廠商處理 0 4 電梯 電梯門運行時會搖晃。電梯門開關不穩定，偶有打不開之情形 同上  請鑑定原告前揭瑕疵修復費用為多少錢? 同上 0 5 建物外牆磁磚工程 建物左側外牆磁磚黏貼未整齊 同上  請鑑定原告前揭瑕疵應扣款多少錢? 本項雙方同意不追究 0 合計       26,323 
（以下空白 ）